臺灣高等法院刑事裁定
111年度毒抗字第914號
抗  告  人  徐若彤  女 


上列抗告人因毒品危害防制條例案件，不服臺灣新竹地方法院中
華民國111年8月31日裁定（111年度毒聲字第430號），提起抗告
，本院裁定如下：
    主  文
原裁定撤銷，發回臺灣新竹地方法院。
    理  由
一、原裁定意旨略以：本件抗告人基於施用第二級毒品之犯意，
    於民國110年8月9日23時許，在新竹縣○○鄉○○路00號6樓11室
    內，以燒烤玻璃球吸食煙霧之方式，施用第二級毒品甲基安
    非他命1次。經於110年8月11日19時20分許採集其尿液檢體
    送驗，呈安非他命、甲基安非他命陽性反應而查獲。抗告人
    前未曾因施用第一級或第二級毒品而經法院裁定觀察、勒戒
    或強制戒治之處分，檢察官依毒品危害防制條例第20條第1
    項及觀察勒戒處分執行條例第3條第1、2項規定，聲請裁定
    將抗告人令入勒戒處所觀察、勒戒，核無不合，應予准許。
二、抗告意旨略以：抗告人為單親媽媽，家中有3歲兒子、年邁
    雙親及讀高一姪子，為家中唯一經濟來源，目前工作已7個
    月，前因另案詐欺突被羈押禁見而離職，嗣公司給機會再回
    去上班，抗告人不能再讓公司失望，可否准許抗告人戒癮治
    療？抗告人在羈押禁見中已無癮頭，且得到教訓，不會再去
    做任何不正確、不正當、不正常之事等語。
三、本件抗告人確有施用第二級毒品甲基安非他命之事實，業據
    抗告人於警、偵詢時坦承，其尿液經檢驗結果，確呈安非他
    命及甲基安非他命陽性反應，原法院以抗告人有施用第二級
    毒品甲基安非他命之行為，且前未曾因施用毒品犯行經法院
    裁定送觀察、勒戒，准依檢察官之聲請，裁定抗告人應送勒
    戒處所觀察、勒戒，於法固無違誤。惟毒品危害防制條例於
    97年4月30日修正新增第24條「附命完成戒癮治療緩起訴」
    制度，確立「觀察、勒戒或強制戒治」及「附命緩起訴」處
    分之雙軌模式，後者係本於「治療勝於處罰」、「醫療先於
    司法」之精神，以社區醫療處遇替代監禁式治療，使衷心戒
    毒之施用毒品者得以繼續正常家庭與社會生活，並藉由家庭
    社會之支持，有效並適當戒除毒癮而澈底擺脫毒品危害。此
    係對施用第一、二級毒品者採取更寬容之態度，並給予檢察
    官彈性斟酌，按施用者之成癮性、施用動機或生活環境等各
    種情形，彈性運用，以助施用毒品者。又選擇對施用人向法
    院聲請令入勒戒處所觀察、勒戒，或為附命緩起訴之戒癮治
    療之處遇，固係檢察官之職權，惟裁量仍應考量個案情節，
    斟酌採取對施用人戒除毒品之最佳方式，法院受理檢察官之
    聲請，亦有審酌其裁量是否妥適，聲請是否考量施用者之個
    人與環境因素，使施用者達到戒除毒癮而澈底擺脫毒品危害
    目的之必要。本件抗告人前無施用毒品之紀錄，倘如其於偵
    查中所稱，其家庭、工作正常，則是否可採取非監禁式治療
    ，使能繼續正常家庭生活及工作，藉由家庭成員及工作同事
    之支持，促使戒除毒癮，非無考量之餘地。且依檢察官聲請
    書所載，未敘明對抗告人逕行聲請觀察、勒戒之裁量依據，
    核閱全卷資料，亦無抗告人適合或不適合緩起訴附命戒癮治
    療處遇之相關資料，就形式上觀察，檢察官裁量權之行使是
    否對抗告人之戒毒有最佳利益之考量不明，原裁定逕予准許
    ，似有速斷。抗告人以家庭、工作因素提起抗告，請求戒癮
    治療，是否妥當，容有加以調查、審酌之必要。爰撤銷原裁
    定，發回原法院另為調查後為適當之處理。
據上論斷，應依刑事訴訟法第413條，裁定如主文。
中　　華　　民　　國　　111 　年　　10　　月　　21　　日
                  刑事第九庭  審判長法　官  潘翠雪
                                    法　官  陳俞婷
                                    法　官  陳筱珮
以上正本證明與原本無異。
不得再抗告。
                                    書記官  董佳貞
中　　華　　民　　國　　111 　年　　10　　月　　21　　日